【裁判字號】    99,訴,154
【裁判日期】    990212
【裁判案由】    毒品危害防制條例
【裁判全文】
臺灣臺北地方法院刑事判決               99年度訴字第154號
公  訴  人  臺灣臺北地方法院檢察署檢察官
被      告  甲○○
上列被告因違反毒品危害防制條例案件，經檢察官提起公訴（98
年度毒偵字第3550號），被告於本院準備程序進行中，就被訴事
實為有罪之陳述，經本院告知簡式審判程序意旨，並聽取公訴人
及被告之意見後，本院合議庭裁定由受命法官獨任依簡式審判程
序審理，判決如下：
    主  文
甲○○施用第一級毒品，累犯，處有期徒刑捌月，扣案殘有第一
級毒品海洛因之殘渣袋壹個沒收銷燬，扣案之注射針筒壹支沒收
。
    事  實
一、甲○○前於民國89年間因施用毒品案件，經臺灣士林地方法
    院以89年度毒聲字第2042號裁定送觀察、勒戒後，經評定有
    繼續施用毒品傾向，經同法院以89年度毒聲字第2145號裁定
    令入戒治處所施以強制戒治，於戒治期間表現良好，經同法
    院以90年度毒聲字第590 號裁定停止戒治，所餘戒治期間並
    付保護管束，惟其於保護管束期間違反應遵守事項情節重大
    ，復經同法院以90年度毒聲字第1299號裁定撤銷停止戒治復
    入監執行，嗣於92年1 月15日執行完畢，並由臺灣士林地方
    法院檢察署檢察官於92年2 月11日以92年度戒毒偵字第13號
    不起訴處分確定。另於95年間因違反毒品危害防制條例案件
    ，經臺灣板橋地方法院以95年度訴字第33092 號判決判處有
    期徒刑7 月確定，嗣經同法院以96年度聲減字第437 號裁定
    依中華民國96年罪犯減刑條例之規定就上開宣告刑減為有期
    徒刑3 月又15日確定，並於96年7 月19日執行完畢。詎仍不
    知戒絕毒癮，明知海洛因係毒品危害防制條例第2 條第2 項
    第1 款所明定之第一級毒品，不得持有及施用，仍基於施用
    第一級毒品海洛因之犯意，於95年12月4 日15時30分許，在
    臺北市中山區○○○路259 巷9 號之市場公廁內，以將海洛
    因摻水置於注射針筒內施打身體之方式，施用第一級毒品海
    洛因1 次。嗣於同日甫施打完第一級毒品海洛因後，為警在
    林森北路259 巷9 號前為警查獲，並扣得甲○○所有供施用
    毒品所用之殘留第一級毒品海洛因殘渣袋1 只、注射針筒1
    支等物，且經其同意採尿送驗後呈嗎啡陽性反應，始知上情
    。
二、案經臺北市政府警察局中山分局報請臺灣臺北地方法院檢察
    署檢察官偵查起訴。
    理  由
一、按本件被告甲○○所犯係死刑、無期徒刑、最輕本刑為3 年
    以上有期徒刑以外之罪，其於準備程序就前揭被訴事實為有
    罪之陳述，經受命法官告知簡式審判程序之旨，並聽取其與
    公訴人之意見後，本院認無不得或不宜改依簡式審判程序進
    行之處，爰依刑事訴訟法第273 條之1 第1 項、第284 條之
    1 ，裁定本件由受命法官獨任進行簡式審判程序，合先敘明
    。
二、訊據被告對於上開犯罪事實坦承不諱，且被告為警查獲後所
    採集之尿液，經送驗結果，呈嗎啡陽性反應，此有台灣尖端
    先進生技醫藥股份有限公司98年12月16日濫用藥物檢驗報告
    、臺北市政府警察局偵辦毒品案件尿液檢體委驗單各1 紙附
    卷可稽。扣案之殘渣袋1 只，經送請交通部民用航空局航空
    醫務中心鑑定結果，亦檢出海洛因成分，有該局醫務中心航
    藥鑑字第0986496 號毒品鑑定書1 份在卷可憑，並有供施用
    毒品所用之注射針筒1 支扣案可證。是被告前揭出於任意性
    之自白與事實相符，應堪採為被告有罪之證據，則被告施用
    第一級毒品海洛因1 次之犯行，堪以認定。
三、毒品危害防制條例於92年7 月9 日修正公布，自93年1 月9
    日施行，其中第20條、第23條將施用毒品之刑事處遇程序，
    區分為「初犯」及「5 年內再犯」、「5 年後再犯」，依其
    立法理由之說明：「初犯」，經觀察、勒戒或強制戒治後，
    應為不起訴處分或不付審理之裁定；經觀察、勒戒或強制戒
    治執行完畢釋放後，「5 年內再犯」者，因其再犯率甚高，
    原實施之觀察、勒戒及強制戒治既已無法收其實效，爰依法
    追訴或裁定交付審理。至於經觀察、勒戒或強制戒治執行完
    畢釋放後，「5 年後再犯」者，前所實施之觀察、勒戒或強
    制戒治已足以遮斷其施用毒品之毒癮，為期自新及協助其斷
    除毒癮，仍適用「初犯」規定，先經觀察、勒戒或強制戒治
    之程序。從而依修正後之規定，僅限於「初犯」及「5 年後
    再犯」二種情形，始應先經觀察、勒戒或強制戒治程序。倘
    被告於5 年內已再犯，經依法追訴處罰，縱其第3 次（或第
    3 次以上）再度施用毒品之時間，在初犯經觀察、勒戒或強
    制戒治執行完畢釋放5 年以後，已不合於「5 年後再犯」之
    規定，且因已於「5 年內再犯」，顯見其再犯率甚高，原實
    施觀察、勒戒或強制戒治，已無法收其實效，即應依該條例
    第10條處罰（最高法院95年第7 次刑事庭會議決定意旨、95
    年度台非字第65號刑事判決意旨參照）。查被告前於89年間
    因施用毒品案件，經臺灣士林地方法院以89年度毒聲字第20
    42號裁定送觀察、勒戒後，經評定有繼續施用毒品傾向，經
    同法院以89年度毒聲字第2145號裁定令入戒治處所施以強制
    戒治，於戒治期間表現良好，經同法院以90年度毒聲字第59
    0 號裁定停止戒治，所餘戒治期間並付保護管束，惟其於保
    護管束期間違反應遵守事項情節重大，復經同法院以90年度
    毒聲字第1299號裁定撤銷停止戒治復入監執行，嗣於92年1
    月15日執行完畢，並由臺灣士林地方法院檢察署檢察官於92
    年2 月11日以92年度戒毒偵字第13號不起訴處分確定，又於
    95年間因違反毒品危害防制條例案件，經臺灣板橋地方法院
    以95年度訴字第33092 號判決判處有期徒刑7 月確定，嗣經
    同法院以96年度聲減字第437 號裁定依中華民國96年罪犯減
    刑條例之規定就上開宣告刑減為有期徒刑3 月又15日確定，
    此有臺灣高等法院被告前案紀錄表1 份在卷足參，其於初犯
    經觀察、勒戒及強制戒治執行完畢釋放後5 年內已有再犯施
    用毒品之情事，揆諸上揭說明，雖本件施用毒品犯行距初犯
    經觀察、勒戒及強制戒治執行完畢釋放日已逾5 年，仍應依
    毒品危害防制條例第23條第2 項之規定予以處罰。本件被告
    施用毒品之犯行，事證明確，應予依法論科。
四、查海洛因係毒品危害防制條例第2 條第2 項所稱之第一級毒
    品，不得非法持有、施用。核被告所為，係犯毒品危害防制
    條例第10條第1 項之施用第一級毒品罪。其施用第一級毒品
    前後，持有海洛因之低度行為，應為施用之高度行為所吸收
    ，不另論罪。被告前於95年間因違反毒品危害防制條例案件
    ，經臺灣板橋地方法院以95年度訴字第33092 號判決判處有
    期徒刑7 月確定，嗣經同法院以96年度聲減字第437 號裁定
    依中華民國96年罪犯減刑條例之規定就上開宣告刑減為有期
    徒刑3 月又15日確定，並於96年7 月19日執行完畢，此有臺
    灣高等法院被告前案紀錄表1 份附卷可憑，其前受有期徒刑
    之執行完畢後，5 年內故意再犯本件有期徒刑以上之罪，為
    累犯，應依刑法第47條第1 項之規定，加重其刑。爰審酌被
    告經觀察、勒戒及強制戒治後，仍未能戒絕其施用毒品惡習
    ，足證前開保安處遇措施已難矯治其惡性，惟念其於犯罪後
    坦承犯行及所犯為自戕行為等一切情狀，量處如主文所示之
    刑，以資懲儆。扣案殘留第一級毒品海洛因之殘渣袋1 只已
    難與第一級毒品海洛因析離，屬查獲之第一級毒品，爰依毒
    品危害防制條例第18條第1 項前段規定，不問屬於犯人與否
    ，宣告沒收銷燬之。扣案之注射針筒1 支，為被告所有供犯
    本件犯罪所用之物，業據被告於本院審理時供明在卷，惟檢
    察官並未舉證證明為違禁物，爰依刑法第38條第1 項第2 款
    宣告沒收。
五、至被告為警查獲時查扣之殘渣袋1 只，雖經交通部民用航空
    局航空醫務中心檢驗出第二級毒品甲基安非他命成分，此有
    上開毒品鑑定書在卷可參，惟被告否認有何持有第二級毒品
    犯行，尿液中亦未驗出第二級毒品甲基安非他命成分，且此
    部分未經檢察官起訴，是被告是否涉犯持有第二級毒品犯嫌
    ，應由檢察官另行依法處理，附此敘明。
據上論斷，應依刑事訴訟法第273 條之1 第1 項、第284 條之1
、第299 條第1 項前段，毒品危害防制條例第10條第1 項、第18
條第1 項前段，刑法第11條、第47條第1 項、第38條第1 項第2
款，判決如主文。
本案經檢察官郭昭吟到庭執行職務。
中    華    民    國    99    年    2     月    12    日
                  刑事第十八庭  法  官  林芳華
以上正本證明與原本無異。
如不服本判決應於收受送達後10日內向本院提出上訴書狀，並應
敘述具體理由；其未敘述上訴理由者，應於上訴期間屆滿後20日
內向本院補提理由書（均須按他造當事人之人數附繕）「切勿逕
送上級法院」。
                                書記官  林鈴芬
中    華    民    國    99    年    2     月    12    日
附錄本案論罪科刑法條
毒品危害防制條例第10條
施用第一級毒品者，處 6 月以上 5 年以下有期徒刑。
施用第二級毒品者，處 3 年以下有期徒刑。

司法院資訊處製作；財團法人民間司法改革基金會備份。
